【裁判字號】    97,上訴,4601
【裁判日期】    971105
【裁判案由】    搶奪等
【裁判全文】
臺灣高等法院刑事判決                97年度上訴字第4601號
上  訴  人
即  被  告  丙○○
            乙○○
上列上訴人因搶奪等案件，不服臺灣板橋地方法院97年度訴字第
2841號，中華民國 97年8月29日第一審判決（起訴案號：臺灣板
橋地方法院檢察署97年度偵字第 16489號），提起上訴，本院判
決如下：
    主  文
原判決關於乙○○竊盜部分撤銷。
乙○○被訴竊盜部分無罪。
其他上訴駁回。
    犯罪事實
一、丙○○前曾於民國91年間因施用毒品案件，經臺灣板橋地方
    法院以91年度訴字第1452號判決判處有期徒刑七月確定，於
     92年9月22日縮刑期滿執行完畢（此部分構成累犯）；其後
    又於94、95年間因施用毒品、搶奪、恐嚇等案件，先後經臺
    灣板橋地方法院、本院分別以93年度訴字第2079號、94年度
    上訴字第3454號等判決，各判處有期徒刑一年、三年、五月
    確定，其後並經更定應執行刑四年，復於96年間經減刑後，
    更定應執行刑為三年三月又十五日，執行後於96年12月31日
    假釋出監（應至97年6月8日縮刑期滿，此部分不構成累犯）
    。又乙○○前曾於95、96年間因施用毒品、竊盜等案件，經
    臺灣桃園地方法院先後以95年度訴字第1226號、95年度易字
    第 583號等判決，各判處有期徒刑八月、一年四月確定，其
    後於96年間復經減刑後，更定其應執行刑為十一月，於96年
    9月5日因減刑後執行期滿釋放（構成累犯）。詎其二人猶不
    知悔改，復基於意圖為自己不法所有之犯意聯絡，於 97年5
    月27日晚上7時 10分許，由乙○○騎乘由丙○○所竊得之機
    車（丙○○竊盜部分經判處罪刑確定），後載丙○○，行經
    臺北縣五股鄉○○路35巷口時，見甲○○獨自一人背負皮包
    行走於路上，即趁甲○○行走不備之際，由乙○○騎乘機車
    自後趨近，再由丙○○出手搶奪甲○○之皮包，惟因甲○○
    抗拒與之拉扯，而未得逞，二人旋即共乘機車逃逸。嗣經路
    過目擊之機車騎士許世賢見狀趨前追趕，於同日晚上 7時55
    分許，至臺北縣五股鄉○○路 ○段與工商路口時，其二人機
    車因與汽車擦撞，人車倒地，復經許世賢高喊二人搶劫，其
    二人旋被民眾黃柏翔、盧峻邦、沈益民等人共同制伏，報警
    處理，因而查悉上情。
二、案經甲○○訴由臺北縣政府警察局蘆洲分局報請臺灣板橋地
    方法院檢察署檢察官偵查起訴。
    理  由
壹、上訴駁回（被告等共同搶奪）部分
甲、證據能力方面：
一、被告以外之人於審判外之陳述，雖不符同法第159條之1至之
     4之規定，而經當事人於審判程序同意作為證據，法院審酌
    該言詞陳述或書面陳述作成時之情況，認為適當者，亦得為
    證據；當事人、代理人或辯護人於法院調查證據時，知有第
    159條第1項不得為證據之情形，而未於言詞辯論終結前聲明
    異議者，視為有前項之同意，亦據刑事訴訟法第159條之5規
    定明確。除前揭證據資料外，本件被告、檢察官於原審及本
    院審理時，除上開經本院審酌部分外，均未就其他證據方法
    之證據能力提出爭執，且迄於言詞辯論終結前，亦未就本院
    所調查之證據主張有刑事訴訟法第159條第1項不得為證據之
    情形，應認均已同意得作為本案之證據。從而，以下所述之
    其他證據資料縱有屬傳聞證據，且不符刑事訴訟法第 159條
    之1至之4之規定者，經本院審酌各該證據資料作成時之一切
    客觀情況，認無不適當之情事，均認有證據能力。
二、本件證人甲○○、許世賢、黃柏翔、盧峻邦、沈益民等分別
    於警詢、檢察官偵查中之陳述，為被告以外之人於審判外之
    陳述，檢察官及被告並未於原審及本院提出異議，依上說明
    ，視為同意作為證據，經本院審酌各該證據資料作成時之一
    切客觀情況，認無不適當之情事，均認有證據能力。
乙、實體方面：
一、前開搶奪之事實，業據被告丙○○、乙○○於警詢、偵查及
    原審審理時自白，核與證人甲○○、許世賢、黃柏翔、盧峻
    邦、沈益民等分別於警詢、偵查中證述之情節相符，並有警
    方現場勘查採證等照片附偵查卷可稽，事證明確，被告等此
    部分之犯行足以認定。
二、核被告丙○○、乙○○上開所為，均係犯刑法第325條第3項
    、第 1項之搶奪未遂罪。其二人就上開所犯之罪，均有犯意
    聯絡及行為分擔，為共同正犯。又被告丙○○前曾於91年間
    因施用毒品案件，經臺灣板橋地方法院以91年度訴字第1452
    號判決判處有期徒刑七月確定，於 92年9月22日縮刑期滿執
    行完畢；被告乙○○前則曾於95、96年間因施用毒品、竊盜
    等案件，經臺灣桃園地方法院先後以95年度訴字第1226號、
    95年度易字第 583號等判決，各判處有期徒刑八月、一年四
    月確定，其後於96年間復經減刑後，更定其應執行刑為十一
    月，於96年9月5日因減刑後執行期滿釋放，有本院被告前案
    紀錄表在卷可稽，被告二人前均受有期徒刑執行完畢後，而
    於五年以內故意再犯本件有期徒刑以上之各罪，均為累犯，
    應依刑法第 47條第1項規定，各加重其刑。再其二人所犯搶
    奪罪，已著手於犯罪行為之實行而不遂，為未遂犯，衡其犯
    罪情節，均按既遂犯之刑減輕之。其二人上開加重、減輕等
    事由，依法並予先加後減。
三、原審以被告二人共同搶奪之犯行明確，而適用刑法第28條、
    第 325條第3項、第1項、第25條第2項、第47條第1項，並分
    別審酌被告二人之素行、各罪犯罪之動機、目的、手段、方
    法、共犯情節、所生危害、所獲不法利益及犯罪後坦承之態
    度等一切情狀，各量處有期徒刑一年。
四、經核原判決上開認事用法，洵無違誤，量刑亦屬妥適。被告
    丙○○上訴意旨辯稱係不小心勾到被害人的皮包，並請求從
    輕量刑云云；被告乙○○上訴意旨則謂並無與丙○○共同搶
    奪之犯意聯絡號云云。惟查：
  (一)被告丙○○於警詢時坦承：「當時由乙○○騎乘重機車 MEE
     ─265載我在發生地的附近尋找目標，當時看到被害女子背
    一個皮包我們就繞回來從被害女子的後方行搶．．．我們兩
    人一起達成共識然後一起去行搶．．．」、「我們是隨意看
    有下手的人就下手搶奪」等語（見偵卷第十三、十四頁）；
    乙○○於警詢時亦供稱：「．．．當時我們是臨時起意要搶
    奪的．．．」、「當時是由我騎乘竊取而來的失竊重機車，
    而丙○○坐在後座，我們就邊騎邊逛，結果我們在臺北縣五
    股鄉○○路三十五巷口發現有一名單獨女子背著手提包，這
    時丙○○就叫我騎車到該女子身旁，於是丙○○就用手行搶
    被害人手提包」、「我們共只有搶奪這一次」等語（見偵卷
    第二十五、二十六頁）。且告訴人甲○○於警詢時亦證稱：
    「我的左手臂因為歹徒拉扯造成瘀青挫傷，我雙掌挫傷」；
    於偵訊時供稱：「案發當天我走路回家，有人騎車從後面過
    來拉我的包包，但是沒有拉成功，而我因此跌倒在地上．．
    ．」（見偵卷第五三、一一三頁）；核與證人許世賢於偵訊
    時證稱：「．．．我回頭看時，甲○○已經跌倒在地上，被
    告二個人就加速逃逸，並非慢慢的騎，我後來騎時速八十公
    里去追，還是追不到他們」等語相符（見偵卷第一一六頁）
    ，則若被告二人係不小心勾到被害人之皮包，被害人應不致
    於跌倒在地，手臂並因與被告拉扯而造成挫傷，被告二人亦
    無加速逃跑之必要，是被告二人確有共同搶奪被害人甲○○
    皮包未遂之犯行無誤。顯非丙○○所辯不小心勾到被害人之
    皮包或乙○○嗣後空言否認知情所能採信，被告二人上訴意
    旨否認有共同搶奪之犯行，均係卸責之詞，不足採信。
  (二)又按量刑之輕重，係屬事實審法院得依職權自由裁量之事項
    ，苟已斟酌刑法第五十七條各款所列情狀，而未逾越法定刑
    度，不得遽指為違法。原判決就被告搶奪犯罪情節，已在事
    實欄明白認定，及於理由欄詳加論斷，最後敘明審酌被告之
    素行、各罪犯罪之動機、目的、手段、方法、共犯情節、所
    生危害、所獲不法利益及犯罪後坦承之態度等一切情狀，量
    處有期徒刑一年，原審就刑罰裁量職權之行使，既未逾越法
    律所規定之範圍，亦無濫用權限之情形，自不得認其量刑有
    何不當，被告丙○○上訴仍請求從輕量刑，亦無可採。
  (三)綜上，被告二人就搶奪部分提起上訴，均難認有理由，均應
    予以駁回。
貳、撤銷改判（乙○○被訴竊盜）部分：
一、公訴意旨略以：丙○○（竊盜部分已撤回上訴而判刑確定）
    與乙○○二人基於意圖為自己不法所有之犯意聯絡，於97年
    5月27日晚間6時許，在臺北縣五股鄉○○路○段 15號前，由
    乙○○在旁把風，丙○○持自備之機車鑰匙 1支，插入丁○○（起訴書誤載為「廖瓊如」）所有車號MEE─265號重型機
    車電門開啟之方式，共同竊取該機車得逞，並扣得丙○○所
    有上開行竊機車所用之機車鑰匙一支，因認被告乙○○涉犯
    刑法第320條第1項竊盜之罪嫌云云。
二、按犯罪事實應以證據認定之，無證據不得認定犯罪事實；不
    能證明被告犯罪事實者應諭知無罪之判決，刑事訴訟法第15
    4條第2項、第301條第1項分別定有明文。次按最高法院61年
    度台上字第3099號判例見解所認，以被害人之陳述為認定犯
    罪之依據時，必其陳述並無瑕疵，且就其他方面調查，又與
    事實相符，始能認為有證據能力。又所謂無瑕疵，係指被害
    人所為不利被告之陳述，與社會上一般生活經驗或卷存其他
    客觀事實並無矛盾而言。至所謂就其他方面調查認與事實相
    符，非僅以所援用之旁證足以證明被害結果為已足，尤須綜
    合一切積極佐證，除認定被告確為加害人之可能外，在推理
    上無從另為其他合理原因之假設，有不合於此，即不能以被
    害人之陳述作為論斷之證據。
三、公訴意旨認被告涉有上開竊盜罪嫌，無非係以被害人丁○○
    之指述、卷附之臺北縣政府警察局蘆洲分局搜索、扣押筆錄
    、贓物認領保管單、現場勘查採證及行竊工具等照片及扣案
    之丙○○所有行竊機車使用之機車鑰匙1支等為其論據。訊
    據被告乙○○堅詞否認有何竊盜犯行，辯稱：我與丙○○用
    餐完後出來，我當時站在店前等，丙○○到馬路對面，以為
    丙○○要去牽他自己的車，看到他順利的用一把自備鑰匙插
    入該部重機車後發動，我就坐上他的車走了，我並不知道他
    是去偷車等語。
四、經查：
  (一)被告乙○○於警詢時供稱：「當時我在旁邊看丙○○偷該部
    機車，．．．因為當時丙○○用機車鑰匙插入一下子就將該
    車發動了，所以我來不及阻止他」等語（見偵卷第二十六頁
    ），核與被告丙○○於警詢時陳稱：「．．．當時是我（提
    議）要竊取該輛機車，是我竊取的，沒有人把風」；於偵訊
    時亦稱：「（是否於九十七年五月二十七日晚上六時許在臺
    北縣五股鄉○○路○段十五號前竊取車號MEE─265號重型機
    車？）是我偷的」；於偵訊時具結證稱：「我為了要代步，
    所以持我所有的鑰匙打開該部機車就走了，乙○○並不知道
    我偷該部機車，他只是在旁邊的路上等我，我拿鑰匙打開之
    後就騎機車載他走了」；於本院審理時復稱：「車子是我去
    牽的，乙○○不知道，沒有在旁邊把風，之前是在喝酒，我
    說要回去騎車，乙○○不知道我要去偷車，我偷車時他在對
    面馬路上，我去對面偷車，偷完車再載乙○○」等情相符（
    見偵卷第十三、一○一、一一四頁，本院九十七年十月二十
    二日審判筆錄）。查無任何證據足以證明被告丙○○於竊取
    機車前有與乙○○有任何之謀議，雖丙○○竊盜當時，乙○○也有在場，但乙○○警詢及偵查中始終否認係在把風，雖
    丙○○於警詢時稱：「．．．當時是我（提議）要竊取該輛
    機車，是我竊取的，沒有人把風」，似有謀議，但又稱「係
    伊竊取的，沒有人把風」，由整句意思，應認其只承認自己
    竊取該機車，乙○○並未把風。
  (二)被告乙○○事前既不知丙○○欲竊取機車，又因丙○○係以
    自備之鑰匙竊得該機車，雖乙○○當時有在場，但係 2人用
    餐後走出店外而在場，非約定丙○○於竊盜時在場把風，衡
    諸常情，實難期待被告乙○○於丙○○行竊之際得以預見該
    車確非丙○○所有。且扣案上開行竊機車所用之機車鑰匙一
    支為被告丙○○所有且由其保管中，亦為被告丙○○所坦承
    ，被告乙○○亦無從辨認該鑰匙是否確為該重型機車所用之
    鑰匙，足認被告乙○○於案發當時確實不知被告丙○○所騎
    乘之機車非丙○○所有，也無把風等情無誤。此外，被害人
    丁○○並未親見何人行竊，行竊工具之鑰匙係丙○○所有，
    非乙○○所有等情，均不能作為乙○○共犯竊盜之證據。
  (三)綜上諸情相互參酌，被告乙○○所辯無共同竊盜犯行，足以
    採信，公訴人所舉事證，尚有合理性之懷疑存在，致使無從
    說服本院確信被告乙○○確有公訴人所指之竊盜罪嫌，原審
    未詳勾稽，遽對被告乙○○予以論罪科刑，容有未洽。被告
    乙○○上訴否認竊盜犯罪，指摘原判決不當，為有理由，自
    應由本院將原判決關於被告乙○○竊盜部分予以撤銷，改諭
    知無罪之判決。
據上論斷，應依刑事訴訟法第369條第1項前段、第368條、第364
條、第301條第1項，判決如主文。
本案經檢察官劉斐玲到庭執行職務。
中    華    民    國    97    年    11    月     5    日
                  刑事第十一庭  審判長法  官  張連財
                                      法  官  林明俊
                                      法  官  楊照男
以上正本證明與原本無異。
搶奪部分如不服本判決應於收受送達後十日內向本院提出上訴書
狀，其未敘述上訴之理由者並得於提起上訴後十日內向本院補提
理由書（均須按他造當事人之人數附繕本）。
其餘不得上訴。
                                      書記官  初玲玲
中    華    民    國    97    年    11    月    5     日
附錄：本案論罪科刑法條全文
中華民國刑法第325條
意圖為自己或第三人不法之所有，而搶奪他人之動產者，處6月
以上5年以下有期徒刑。
因而致人於死者，處無期徒刑或7年以上有期徒刑，致重傷者，
處3年以上10年以下有期徒刑。
第1項之未遂犯罰之。


司法院資訊處製作；財團法人民間司法改革基金會備份。
